臺灣彰化地方法院刑事判決
111年度訴字第326號
公  訴  人  臺灣彰化地方檢察署檢察官
被      告  莊閔婷


            林言瑄



            黃豪結


            鄭宇倫


            黃學宙


上列被告因妨害秩序案件，經檢察官提起公訴（110年度少連偵
字第62號），本院判決如下：
    主  文
丁○○犯聚眾施強暴脅迫助勢罪，處拘役參拾日，如易科罰金，以
新臺幣壹仟元折算壹日。緩刑貳年，緩刑期間付保護管束，並應
向指定之政府機關、政府機構、行政法人、社區或其他符合公益
目的之機構或團體，提供肆拾小時之義務勞務。
乙○○共同犯聚眾施強暴脅迫罪，處有期徒刑陸月，如易科罰金，
以新臺幣壹仟元折算壹日。緩刑貳年，緩刑期間付保護管束，並
應向指定之政府機關、政府機構、行政法人、社區或其他符合公
益目的之機構或團體，提供陸拾小時之義務勞務。
己○○共同犯聚眾施強暴脅迫罪，處有期徒刑陸月，如易科罰金，
以新臺幣壹仟元折算壹日。扣案之安全帽壹頂沒收。
辛○○共同犯聚眾施強暴脅迫罪，處有期徒刑陸月，如易科罰金，
以新臺幣壹仟元折算壹日。緩刑貳年，緩刑期間付保護管束，並
應向指定之政府機關、政府機構、行政法人、社區或其他符合公
益目的之機構或團體，提供陸拾小時之義務勞務。未扣案之安全
帽壹頂沒收，於全部或一部不能沒收或不宜執行沒收時，追徵其
價額。
庚○○共同犯聚眾施強暴脅迫罪，處有期徒刑陸月，如易科罰金，
以新臺幣壹仟元折算壹日。緩刑貳年，緩刑期間付保護管束，並
應向指定之政府機關、政府機構、行政法人、社區或其他符合公
益目的之機構或團體，提供陸拾小時之義務勞務。
    事  實
一、緣戊○○(未滿18歲姓名詳卷)因不滿甲○○對人表示要對戊○○「
    下藥」，戊○○將上情告知丁○○後，丁○○再將此事告知乙○○(
    原名丙○○，下均稱乙○○)，後由不知情之洪宜橙約甲○○出面
    道歉。渠等並相約於民國109年11月12日23時15分許，在彰
    化縣大村鄉大村火車站後站見面談判，戊○○並將上情告知己○○、辛○○，通知其2人到場。屆時，庚○○陪同己○○與丁○○、
    乙○○、辛○○、戊○○等人集結後一同前往於上開地點（戊○○所
    涉首謀聚眾施脅迫之非行，經警移送本院少年法庭）。丁○○
    竟基於在公共場所聚集三人以上實施脅迫在場助勢罪之犯意
    ，乙○○、己○○、辛○○、庚○○等人則共同在公眾場所聚集三人
    以上下手實施強暴、脅迫之犯意聯絡，公然在火車站後之廣
    場，由己○○、辛○○分別以安全帽、庚○○以徒手及腳毆打甲○○
    ，致甲○○因此受有手、腳擦傷(傷害部分未提出告訴)。乙○○
    復徒手毆打陪甲○○前來之洪宜橙(未成傷)，而以此方式在公
    共場所在場助勢或下手實施強暴行為，妨害公共秩序及公眾
    安寧。員警獲報到場後，扣得己○○用來毆打甲○○之安全帽1
    頂。
二、案經彰化縣警察局員林分局報告臺灣彰化地方檢察署檢察官
    偵查起訴。       
    理  由
壹、程序部分
一、按被告以外之人於審判外之言詞或書面陳述，除法律有規定
    者外，不得作為證據，刑事訴訟法第159條第1項固有明文；
    惟被告以外之人於審判外之陳述，雖不符同法第159條之1至
    之4規定，而經當事人於審判程序同意作為證據，法院審酌
    該言詞陳述或書面陳述作成時之情況，認為適當者，亦得為
    證據；當事人、代理人或辯護人於法院調查證據時，知有第
    159條第1項不得為證據之情形，而未於言詞辯論終結前聲明
    異議者，視為有前項之同意，同法第159條之5亦定有明文。
    本案公訴人、被告丁○○、乙○○、己○○、辛○○、庚○○（下稱被
    告等人）於本院準備程序中，均同意本院所引用如後所述被
    告以外之人的供述證據有證據能力(本院111年度訴字第326
    號卷【下稱本院卷】第90、152、164頁)，本院審酌該等供
    述證據作成之情況，認均無不適當情事，是依前開規定，均
    有證據能力。
二、至於本判決所引用之非供述證據部分，與本案待證事實均有
    關連性，亦無證據證明係實施刑事訴訟程序之公務員以不法
    方式所取得，依刑事訴訟法第158條之4之反面解釋，自有證
    據能力。
貳、實體部分
一、認定犯罪事實所憑之證據及理由
  ㈠上揭犯罪事實，業據被告等人於警詢、偵查及本院準備程序
    、審理時均坦承不諱（110年度少連偵62號卷【下稱偵卷】
    第22-24、32-34、47-48、60-61頁、74-75、231、本院卷第
    71-72、89-90、151、162、219-220、227-228頁），核與證
    人即首謀少年戊○○、證人即共同被告丁○○、乙○○、己○○、辛○○、庚○○警詢時證述，證人即被害人洪宜橙、甲○○、證人即
    在場之人張嘉芬警詢及偵訊時證述之情節相符（偵卷第12-1
    4、22-24、32-34、38、46-48、52、60-61、66、74-76、80
    、90-91、94-95、102-103、193-197頁），並有現場監視器
    影像照片、彰化縣警察局員林分局村上派出所扣押筆錄暨扣
    押物品目錄表、扣押物品收據、彰化縣警察局員林分局扣押
    物品清單在卷可供佐證（偵卷第113-119頁、121-127、213
    頁），足認被告等人上開任意性自白均確與事實相符。
  ㈡綜上，本案事證明確，被告等人犯行均堪以認定，應依法論
    科。
二、論罪理由
  ㈠被告等人受另案少年戊○○邀集至大村火車站後站，該處屬於
    公共場所，被告丁○○在場陪同要求被害人甲○○道歉，後被告
    己○○、辛○○分別以安全帽、被告庚○○以徒手及腳毆打甲○○，
    被告乙○○徒手毆打洪宜橙等情，業經認定如事實欄。是核：
　1.被告丁○○所為，係犯刑法第150條第1項前段之聚眾施強暴脅
    迫助勢罪。
　2.被告乙○○、己○○、辛○○、庚○○所為，均係犯刑法第150條第1
    項後段之聚眾施強暴脅迫罪。
  ㈡按在學理上，有「任意共犯」與「必要共犯」之分，前者指
    一般原得由一人單獨完成犯罪而由二人以上共同實施之情形
    ，當然有刑法總則共犯規定之適用；後者係指須有二人以上
    之參與實施始能成立之犯罪而言。且「必要共犯」依犯罪之
    性質，尚可分為「聚合犯」與「對向犯」，其二人以上朝同
    一目標共同參與犯罪之實施者，謂之「聚合犯」，如刑法分
    則之公然聚眾施強暴、脅迫罪、參與犯罪結社罪、輪姦罪等
    是，因其本質上即屬共同正犯，故除法律依其首謀、下手實
    施或在場助勢等參與犯罪程度之不同，而異其刑罰之規定時
    ，各參與不同程度犯罪行為者之間，不能適用刑法總則共犯
    之規定外，其餘均應引用刑法第28條共同正犯之規定（最高
    法院81年度台非字第233號判決意旨參照）。是被告乙○○、
    己○○、辛○○、庚○○下手實施強暴脅迫者，其等參與犯罪之程
    度相同，具有犯意聯絡及行為分擔，應論以共同正犯。另案
    少年戊○○係首謀者，上開被告與之參與犯罪程度不同，不能
    論以共同正犯，併予說明。
三、科刑
    爰以行為人之責任為基礎，審酌被告等人，因另案少年戊○○
    與被害人甲○○間之糾紛，基於為戊○○圍事之犯罪動機、目的
    ，以呼應戊○○召集並在場吆喝助勢，或以徒手毆打、或持安
    全帽毆打被害人之犯罪手段，被告等人所為實屬不該。復考
    量被告丁○○自述為學生、小康家庭經濟之生活狀況，無前科
    之品行，大學就學中之智識程度（偵卷第21頁，本院卷附第
    103頁臺灣高等法院被告前案紀錄表【下稱前案紀錄表】）
    ；被告乙○○自述貧寒家庭經濟之生活狀況，無前科之品行，
    二、三專肄業之智識程度（偵卷第31頁，本院卷第63、189
    頁，及第99頁之前案紀錄表）；被告己○○自述無業、勉持家
    庭經濟之生活狀況，曾有違反毒品危害防制條例前科之品行
    ，高中肄業之智識程度（偵卷第45頁、本院卷第107-108頁
    ）；被告辛○○自述職業為工、小康家庭經濟之生活狀況，無
    受刑事判決紀錄之品行，高職肄業之智識程度（偵卷第59頁
    、本院卷第115頁之前案紀錄表）；被告庚○○自述無業、貧
    寒家庭經濟之生活狀況，無前科紀錄之品行，高中肄業之智
    識程度（偵卷第73頁、本院卷第111頁之前案紀錄表）。兼
    衡被告等人不思勸阻戊○○，反響應而圍事之違反義務程度，
    致公眾或他人恐懼不安，妨害社會安寧秩序之所生危險，及
    致被害人甲○○受有手腳擦傷之所生損害，暨被告等人均坦承
    犯行，被告己○○、辛○○、庚○○均業與被害人甲○○和解之犯後
    態度等一切情狀，分別量處如主文所示之刑，並均諭知易科
    罰金之折算標準。
四、緩刑
  ㈠被告丁○○、乙○○、辛○○、庚○○（下稱被告丁○○等4人）均未曾
    因故意犯罪受有期徒刑以上刑之宣告，有上開前案紀錄表可
    查，再考量被告丁○○等4人均坦承犯行等情，足認被告丁○○
    等4人經此偵、審程序及刑之宣告，當能知所警惕而無再犯
    之虞，是所宣告之刑，以暫不執行為適當，爰併依刑法第74
    條第1項第1款規定，對被告宣告緩刑2年，以勵自新。另有
    賦予一定負擔之必要，並考量被告丁○○等4人本案分別實施
    之犯罪手段，爰依刑法第74條第2項第5款規定，諭知被告丁○○等4人應分別向指定之政府機關、政府機構、行政法人、
    社區或其他符合公益目的之機構或團體提供如主文欄所示之
    義務勞務，且均依刑法第93條第1項第2款規定，宣告於緩刑
    期間付保護管束。倘有違反前開緩刑條件之情形而情節重大
    者，得依同法第75條之1規定撤銷緩刑宣告，併予敘明。
  ㈡按凡在判決前已經受有期徒刑以上刑之宣告確定者，即不合
    於緩刑條件（最高法院54年台非字第148號判例意旨參照）
    。查，被告己○○因違反毒品危害防制條例案件，經臺灣臺中
    地方法院於110年6月15日，判處有期徒刑2月確定，於110年
    7月30日易科罰金執行完畢，有上開被告前案紀錄表可參（
    本院卷第107-108頁），被告己○○於本院判決前已受有期徒
    刑以上刑之宣告，且前案刑之宣告尚未有執行完畢或赦免後
    滿5年之情形，揆諸前開判例意旨，被告己○○自不符宣告緩
    刑之條件，附此敘明。
五、沒收
    扣案安全帽1頂，為被告己○○所有並用以毆打被害人甲○○所
    用，另未扣案安全帽1頂，為被告辛○○所有持以毆打被害人
    甲○○，且均為其2人供本案使用之犯罪工具，爰依刑法第38
    條第2項、第4項宣告沒收，併就未扣案之安全帽諭知於全部
    或一部不能沒收或不宜執行沒收時，追徵其價額。
據上論斷，應依刑事訴訟法第299條第1項前段，刑法第28條、第
150條第1項前、後段、第41條第1項前段、第74條第1項第1款、
第2項第5款、第93條第1項第2款、第38條第2項、第4項，刑法施
行法第1條之1第1項，判決如主文。
本案經檢察官林裕斌提起公訴、檢察官何昇昀到庭執行職務
中　　華　　民　　國　　111 　年　　12　　月　　8 　　日
                  刑事第四庭   審判長法官  余仕明
                               法      官  林怡君
                               法      官  黃佩穎
以上正本證明與原本無異。
如不服本判決應於收受判決後20日內向本院提出上訴書狀，並應
敘述具體理由。其未敘述上訴理由者，應於上訴期間屆滿後20日
內向本院補提理由書( 均須按他造當事人之人數附繕本) 「切勿
逕送上級法院」。
告訴人或被害人對於判決如有不服具備理由請求檢察官上訴者，
其上訴期間之計算係以檢察官收受判決正本之日期為準。
中　　華　　民　　國　　111 　年　　12　　月　　8 　　日
                               書  記  官  鍾宜津
附錄本案論罪科刑法條：
中華民國刑法第150條  
在公共場所或公眾得出入之場所聚集三人以上，施強暴脅迫者，
在場助勢之人，處1年以下有期徒刑、拘役或10萬元以下罰金；
首謀及下手實施者，處6月以上5年以下有期徒刑。
犯前項之罪，而有下列情形之一者，得加重其刑至二分之一：
一、意圖供行使之用而攜帶兇器或其他危險物品犯之。
二、因而致生公眾或交通往來之危險。